【裁判字號】    97,訴,1238
【裁判日期】    970630
【裁判案由】    損害賠償
【裁判全文】
臺灣臺中地方法院民事判決  97年度訴字第1238號
原      告  乙○○○
被      告  甲○○
            丙○○
上當事人間請求損害賠償事件，本院於民國97年6 月19日言詞辯
論終結，判決如下：
    主    文
原告之訴駁回。
訴訟費用新臺幣壹萬零玖佰元由原告負擔。
    事實及理由
甲、程序方面：
    按判決之既判力，係僅關於為確定判決之事實審言詞辯論終
    結時之狀態而生，故在確定判決事實審言詞辦論終結後所後
    生之事實，並不受其既判力之拘束，最高法院著有39年台上
    字第214 號判例可資參照，是既判力之基準時點應為最後事
    實審言詞辯論終結時。本件原告雖曾以同一車禍事由，訴請
    被告賠償其損害，而經臺灣高等法院臺中分院以93 年 度上
    易字第309 號判決被告除原審已命給付之金額新臺幣（下同
    ）1 12,625元外，應再連帶給付原告275,724 元確定（該件
    係於民國95年3 月28日言詞辯論終結），有上開民事判決附
    卷可稽。惟觀諸本件原告提出之醫療費等單據其上所載日期
    均在95年3 月28日之後，足見原告請求賠償之事實，乃發生
    於前案最後事實審言詞辯論終結後，自不受前案確定判決既
    判力之拘束，原告提起本件訴訟，程序上尚無不合，先予敘
    明。
乙、實體方面：
一、原告起訴主張：被告丙○○之子即被告甲○○於89年6 月11
    日晚間8 時20分許（當時尚未成年），駕駛自小客車，車牌
    號碼為ＯＢ－0530號，沿台中縣梧棲鎮往台中市方向行駛，
    途經台中市○○路○段永安幹64號電桿旁，適為連續彎路下
    坡道，本應注意行車速度，無標誌者，在市區道路，時速不
    得超過40公里；行經彎道時，應減速慢行，作隨時停車之準
    備。且汽車在未劃標線之道路，應靠右行駛。及汽車行駛時
    ，駕駛人應注意車前狀況，並隨時採取必要之安全措施。而
    依當時天氣陰，夜間有照明設備，路面乾燥，無缺陷及無障
    礙物，視距良好，又無不能注意之情事，竟因疏未注意，貿
    然以5 、60公里之時速前行，撞倒訴外人丁○○所騎乘之機
    車附載原告，致人車倒地跌入路旁溝渠，丁○○傷重送醫急
    救無效於同年6 月20日死亡；原告受有左股骨開放性粉碎性
    骨折、左脛腓骨骨折、左肩脫臼及骨折、左小腿皮膚等傷害
    。原告曾於臺灣高等法院臺中分院90年度訴字第53號訴請被
    告連帶損害賠償，獲准判賠72萬1 千1 百39元。嗣原告因所
    受之傷害致中度肢障成殘，另起訴請求自91年11月28日起至
    95 年3月28日之相關費用賠償，亦經臺灣高等法院臺中分院
    93 年 度上易字第309 號判決確定。惟原告因車禍引起之後
    遺症，必須追蹤治療復健，且日常生活需要請人看護照料，
    後續支出醫藥費196,331 元、復健車資費用544,000 元、看
    護費55,200元，並事後發現「左肩關節僵直活動關節0-60度
    」造成生活不便，精神痛苦，爰請求200,000 元之慰撫金，
    共計995,531 元，為此依侵權行為之法律關係，訴請被告連
    帶賠償等語。並聲明：被告應連帶給付原告995,531 元，及
    自起訴狀繕本送達翌日起，至清償日止，按年息5%計算之利
    息。
二、被告則以：系爭車禍係發生於89年6 月11日，原告遲至97年
    3 月28日始提起本件訴訟，已逾民法第197 條第1 項規定之
    2 年期間，原告請求權已罹於時效而消滅等語置辯。並答辯
    聲明：原告之訴駁回。
三、本件被告甲○○於89年6 月11日晚間8 時20分許，駕駛自小
    客車，車牌號碼為ＯＢ－0530號，沿台中縣梧棲鎮往台中市
    方向行駛，途經台中市○○路○段永安幹64號電桿旁，適為
    連續彎路下坡道，本應注意行車速度，無標誌者，在市區道
    路，時速不得超過40公里；行經彎道時，應減速慢行，作隨
    時停車之準備。且汽車在未劃標線之道路，應靠右行駛。及
    汽車行駛時，駕駛人應注意車前狀況，並隨時採取必要之安
    全措施。而依當時天氣陰，夜間有照明設備，路面乾燥，無
    缺陷及無障礙物，視距良好，又無不能注意之情事，竟因疏
    未注意，貿然以5 、60公里之時速前行，撞倒訴外人丁○○
    所騎乘之機車附載原告乙○○○，致人車倒地跌入路旁溝渠
    ，丁○○傷重送醫急救無效於同年6 月20日死亡；原告受有
    左股骨開放性粉碎性骨折、左脛腓骨骨折、左肩脫臼及骨折
    、左小腿皮膚等傷害。原告曾於臺灣高等法院臺中分院90年
    度訴字第53號訴請被告連帶損害賠償，獲准判賠72萬1 千1
    百39元。嗣原告因所受之傷害致中度肢障成殘，另起訴請求
    自91年11月28日起至95年3 月28日之相關費用賠償，亦經台
    灣高等法院台中分院93年度上易字第309 號判決確定等情，
    為兩造所不爭執，並經本院調取上開民事卷宗，查明無誤，
    堪信為真實。是本件兩造之爭執點，厥為原告就系爭車禍之
    損害賠償請求權，是否已罹於時效？若尚未罹於時效，則原
    告因系爭車禍之發生，其得再向被告請求之損害賠償數額為
    何？
四、按因侵權行為所生之損害賠償請求權，自請求權人知有損害
    及賠償義務人時起，二年間不行使而消滅，民法第197 條第
    1 項前段定有明文。所謂知有損害，即知悉受有何項損害而
    言，至對於損害額則無認識之必要，故以後損害額變更而於
    請求權消滅時效之進行並無影響；且應以請求權人實際知悉
    損害及賠償義務人時起算，不以知悉賠償義務人因侵權行為
    所構成之犯罪行為被檢察官起訴，或法院判決有罪為準，最
    高法院各著有49年台上字第2652號、72年台上字第738 號判
    例可資參照。經查，系爭車禍發生於89年6 月11日，而原告
    前於90年4 月12日，亦曾提起刑事附帶民事訴訟請求被告甲
    ○○賠償（見臺灣高等法院臺中分院90年交附民字第151 號
    卷附刑事附帶民事起訴狀），可見原告最遲自其起訴時起已
    知悉加害人，乃遲至97年3 月28日始提起本件訴訟請求被告
    2 人連帶賠償，有民事支付命令聲請狀上所蓋本院收發室之
    收狀章可參，顯已逾2 年之消滅時效。原告就此雖又謂其因
    車禍受傷嚴重，以致經過相當時日後併發許多後遺症云云，
    然此乃損害程度或損害額之問題，參照上開說明，縱事後有
    所變更，亦於原告請求權消滅時效之進行無影響，故原告此
    部分主張，自無可採。
五、再依民法第144 條第1 項規定：「時效完成後，債務人得拒
    絕給付」原告主張被告甲○○於89年6 月11日因過失侵害其
    身體、健康之事實，距本件原告起訴時既已超過2 年之時效
    期間，則本件原告之身體、健康權受侵害請求權有罹於時效
    情形，被告等2 人又提出時效抗辯，是原告之本件請求被告
    等對其連帶賠償如其訴之聲明，自為無理由，其訴應予駁回
    。
六、據上論結，本件原告之訴為無理由，依民事訴訟法第78條、
    第87條第1 項，判決如主文。
中    華    民    國    97    年    6     月    30    日
                  民事第四庭    法  官  郭佳瑛
正本係照原本作成。
如對本判決上訴，須於判決送達後20日內向本院提出上訴狀。
中    華    民    國    97    年    6     月    30    日
                                書記官


司法院資訊處製作；財團法人民間司法改革基金會備份。
